臺灣高等法院刑事判決　　　　　　　　　　　　　九十三年度上訴字第二七七一號
　　上　訴　人
　　即　被　告　甲○○
　　　　　　　　乙○○
右列上訴人因竊盜案件，不服臺灣基隆地方法院九十三年度訴字第三五八號，中華民
國九十三年八月九日第一審判決（起訴案號：臺灣基隆地方法院檢察署九十三年度偵
字第八０六號）提起上訴，本院判決如左：
    主  文
原判決撤銷。
甲○○共同損壞他人之門鎖，足以生損害於他人，處有期徒刑貳月，扣案如附表一編
號一所示扳手貳支沒收。又結夥三人，攜帶兇器，毀壞門扇竊盜，處有期徒刑捌月，
扣案如附表一所示之物沒收。應執行有期徒刑玖月，如附表一所示之物沒收。
乙○○無罪。
    事  實
一、甲○○與陳國松（另案審理）、黃宇緯（另案審理）共同為竊盜之目的，由陳國
    松先以行動電話聯絡不知情之計程車司機乙○○駕駛其所有車號ＢＸ─七四五號
    營業小客車，在臺北市區分別接載陳國松及其以電話聯繫共同前往之黃宇緯、甲○○，運送至陳國松所指定之地區，陳國松乃決定下車地點後，即與黃宇緯、甲○○下車尋找目標行竊，俟竊盜完成後陳國松再以行動電話聯絡不知情之乙○○
    駕駛前開營業小客車接載離去，而先後有左列之犯行：
    (一)於民國（下同）九十三年二月十七日下午二時三十分許至臺北市○○區○○路
      二段二五０巷二十三弄十四號一樓丁○○住處，甲○○與陳國松、黃宇緯欲意
      圖行竊，竟共同基於毀損之故意，由陳國松持如附表一編號一所示扳手損壞門
      鎖（業據丁○○提起告訴），足以生損害於屋主丁○○，惟嗣因有人走近，乃
      旋即離去，而未著手竊盜之行為。
    (二)於同日下午二時四十分許至臺北市○○區○○路二段二五０巷二十三弄六號一
      樓丙○○住處，甲○○與陳國松、黃宇緯結夥三人，共同意圖為自己不法之所
      有，並基於竊盜之犯意，由陳國松、黃宇緯攜帶在客觀上足以對人之生命、身
      體及安全構成威脅之扳手、螺絲起子（如附表一編號一、二、四所示）及白手
      套（如附表一編號三所示）等行竊工具至現場，再由甲○○負責把風，陳國松
      、黃宇緯則以上開板手破壞門鎖後侵入屋內（毀損及侵入住宅均未據告訴）行
      竊，共竊得中華民國
      鍊三條、及手錶一個等物品。
    嗣警方進行跟蹤，於九十三年二月十八日零時許，在基隆市○○區○○路三一九
    號查獲欲再度行竊之陳國松、黃宇緯、甲○○，及將渠等接載至該址之計程車司
    機乙○○，並扣得如附表一所示犯罪所用之物。
二、案經臺北市政府警察局萬華分局報請臺灣基隆地方法院檢察署檢察官偵查起訴。
    理  由
壹、有罪部分：
一、上訴人即被告甲○○雖於本院審判期日，經合法傳喚而不到庭，惟據其於警訊、
    偵查及原審審理之陳述，對於右揭犯罪事實均坦承不諱，核與被告乙○○供認曾
    搭載陳國松等人至犯罪現場，及被害人丁○○、丙○○指訴遭竊之情節大致相符
    ，並有丙○○報案紀錄、監視錄影帶翻拍照片二幀附卷，及如附表一所示之行竊
    工具扣案足資佐證，足認被告甲○○上開自白，與事實相符，堪予採信。至被告
    乙○○為計程車司機，僅係單純搭載被告甲○○，及共犯陳國松、黃宇緯至指定
    地點，並未事前共謀或參與本案毀損、或竊盜之犯行，乃係不知情之人（詳後述
    ），附此敘明。
二、核被告甲○○如犯罪事實欄(一)之所為，係犯刑法第三百五十四條之毀損罪；如事
    實欄(二)之所為，則係犯刑法第三百二十一條第一項第二、三、四款之加重竊盜罪
    。被告甲○○與陳國松、黃宇緯間，就上開毀損及加重竊盜之犯行，均有犯意聯
    絡及行為分擔，為共同正犯。又犯罪事實欄(一)部分，因被告甲○○與共犯陳國松
    、黃宇緯僅毀損門鎖，尚未入內，即因見有人走近，乃旋即離去，查無積極證據
    足認已著手竊盜之犯行，公訴人認此同涉加重竊盜（未遂）犯行，尚屬不能證明
    ，惟公訴人既認此部分與前開犯罪事實欄(二)所犯加重竊盜有罪部分，有裁判上一
    罪之連續犯關係，爰不另為無罪之諭知。又公訴事實既已述及被告甲○○與陳國
    松、黃宇緯共同毀損門鎖，而被害人丁○○亦表示要對之提出告訴（見偵查卷(二)
    第七七頁背面），應即認此部分犯罪業經起訴，本院自應加以審判，而另論以毀
    損罪。又被告甲○○所犯毀損罪、加重竊盜罪（毀損部份未據告訴），犯意各別
    ，行為互殊，所犯構成要件不同之罪名，應予分論併罰。
三、原審以被告甲○○犯罪事證明確，予以論罪科刑，固非無見。惟查：(1)依卷內事
    證，尚乏積極證據足證被告乙○○確有事前同謀或參與本案毀損、或竊盜之犯行
    （詳後述），則原審遽認被告乙○○同為本案之共犯，即有未合；(2)被告甲○○
    所犯毀損罪（犯罪事實欄(一)部分）及加重竊盜罪（犯罪事實欄(二)部分）（毀損部
    份未據告訴），並無連續犯或牽連犯之裁判上一罪關係，則原審此部分論斷，亦
    有未洽；(3)原判決主文漏未宣告沒收，亦有違誤。被告甲○○迄今未據理由，僅
    表不服提起本案上訴，雖無足取，惟原判決既有上開可議，仍屬不可維持，應由
    本院將原判決關於被告甲○○部分撤銷改判，爰審酌被告甲○○前有竊盜、贓物
    前科，現仍於假釋中，此有本院被告全國前案紀錄表附卷可稽，此竟再次意圖行
    竊而觸犯刑責，本應從嚴處罰，惟併考其犯罪次數不多、所得金額非鉅，及犯罪
    後坦承犯行不諱，態度良好等一切情狀，故就其所犯毀損、加重竊盜二罪，分別
    量處暨定應執行刑如主文第二項所示。
四、扣案如附表一所示之物，係分別供本案毀損（即附表一編號一所示）、加重竊盜
    犯罪所用之物，且分別為共犯陳國松、黃宇緯所有，業經渠等供明在卷，自應依
    法宣告沒收之。至其餘之扣案物，被告甲○○、乙○○、及共犯陳國松、黃宇緯
    則均否認與本案有關，或為其所有，而本院亦查無其他積極證據足證係被告或其
    共犯所有，且為供本案犯罪所用或預備之物，乃不予宣告沒收，附此敘明。
五、被告甲○○經合法傳喚，無正當之理由不到庭，爰不待其陳述，逕行判決。
貳、無罪部分
一、公訴意旨略以：緣同案共犯黃宇緯、陳國松、綽號木瓜等人，於九十三年二月三
    日十時許，在臺北市○○○路○段六十九巷四弄十六號四樓，以螺絲起子破壞門
    鎖進入屋內竊得歐元二百元、美金六百元、人民幣二百元、葉明琪
    太平洋禮券一百元二十張、新光三越禮券千元二十張、大潤發禮券五百元二十張
    。被告乙○○與同案共犯甲○○、黃宇緯、陳國松組成竊盜集團，先於九十三年
    二月十七日十四時三十分許，在臺北市○○路○段二五０巷二十三弄十四號一樓
    ，由被告乙○○駕駛車號ＢＸ─七四五號營業小客車接應，同案共犯甲○○把風
    ，同案共犯黃宇緯與陳國松破壞門鎖，進入屋內欲行竊之際，聽到有人返家，四
    人隨即逃逸。同日十五時許，四人至臺北市○○路○段二五０巷二十三弄六號，
    依前開方式分配，破壞門鎖，進入屋內竊得
    錶一個。被告乙○○與同案共犯甲○○、黃宇緯、陳國松等四人再於九十三年二
    月十八日零時許，在基隆市○○路三一九號四樓，欲再度行竊，為埋伏跟蹤之警
    員上前當場查獲，並在被告乙○○之營業小客車上起出太平洋禮券，在其身上起
    出葉明琪
    筆錄），在甲○○住處臺北縣饒河街一八三號三樓起出部分贓物（詳如扣押物品
    目錄表），因認被告乙○○共同涉犯刑法第三百二十一條第一項第二、三、四款
    之加重竊盜罪云云。
二、按犯罪事實應依證據認定之，無證據不得認定犯罪事實。又不能證明被告犯罪者
    ，應諭知無罪之判決，刑事訴訟法第一百五十四條第二項、第三百零一條第一項
    分別定有明文。而刑事訴訟上證明之資料，無論其為直接證據或間接證據，均須
    達於通常一般人均不致於有所懷疑，而得確信其為真實之程度，始得據為有罪之
    認定，若其關於被告是否犯罪之證明未能達此程度，而有合理性懷疑之存在，致
    使無從形成有罪之確信，應即為被告無罪之判決，最高法院七十六年度台上字第
    四九八六號著有判例足資參照。
三、公訴人認被告乙○○涉犯上開罪嫌，係以被告乙○○曾供稱：大約載過十次，感
    覺他們在做不可告人之事云云，且被告乙○○身上復起出葉明琪失竊之
    在被告乙○○之營業小客車上起出太平洋禮券，而被告乙○○已有十次搭載同案
    被告陳國松，亦心知肚明同案被告陳國松係從事不可告人之事，再竊賊於行竊得
    手後，應會逃離現場，如何安排交通工具則為重點，被告乙○○應屬開車搭載同
    案被告甲○○等人逃逸，同案被告陳國松陳述被告乙○○並不知情，要屬迴護之
    詞，不足採信，為其論據。惟訊據上訴人即被告乙○○則堅決否認有加重竊盜之
    犯行，辯稱：陳國松包伊的車，只說要去收帳，沒有說偷東西，伊只是賺車資等
    語。
四、經查：同案被告甲○○於偵查中供稱：「（乙○○是否知道你們去行竊？）我跟
    他不熟，不知道他知不知道，我沒有跟他交談過。（乙○○車資？）一天一千元
    ，若行竊所得較多會讓他吃紅，一天二千元，都是陳國松給他的（見偵查卷(一)第
    一五五頁、第一五六頁）」；同案被告黃宇緯於偵查中亦供稱：「（乙○○是否
    知道你們去行竊？）在車上大家都沒什麼說話，要問陳國松。（乙○○車資？）
    陳國松跟他算，一天給他一、二千元（見偵查卷(一)第一五七頁）」；而同案被告
    陳國松於警、偵訊時則供稱：「我們都是共同協議及共同犯意．．．，黃宇緯及
    我負責開鎖入屋行竊，甲○○就在樓下把風．乙○○負責開車交通工具，但是乙○○不知道我們從事非法竊盜」、「（乙○○是否知道你去行竊？）不知道」等
    語（以上見偵查卷(一)第六頁、第一六一頁），核與被告乙○○於警、偵訊、原審
    九十三年七月十三日準備程序及本院審理時均辯稱未參與共同竊盜犯行相符。又
    參以同案被告黃宇緯於警訊中復供稱：陳國松跟司機講一個指定地點，如汐止或
    基隆，到了該區我們就坐車繞，再繞的時候陳國松決定下車地點後車子開走，陳
    國松就帶我及甲○○尋找目標行竊等語（見偵查卷(一)第二一頁），亦與被告乙○○於偵、審所辯相符，堪認被告乙○○載送同案被告甲○○、陳國松、黃宇緯到
    達下車地點後，並未留置現場，故當同案被告甲○○、陳國松、黃宇緯若有竊盜
    失風之情形，被告乙○○顯亦無法提供即時逃逸之協助。此外，同案被告甲○○
    、陳國松、黃宇緯均一致供稱行竊時係由同案被告甲○○把風，綜此，足認被告
    乙○○實際並無現場警戒、有危險時按喇叭示警之把風行為，或緊急時搭載共犯
    離去等參與犯罪之徵象，自難認被告乙○○確有事前共謀或參與本案竊盜之意圖
    及犯行。至警方曾在被告乙○○之營業小客車上起出太平洋禮券，在其身上起出
    葉明琪
    他保管的，且說禮券日後載他到百貨公司時可以購物使用等語（見原審卷第五十
    頁），而衡以禮券及
    經被害人報警，則同案被告陳國松等人在使用該等禮券之同時，可能即為警查獲
    ，故顯難在第一時間脫手，而此觀上開禮券係九十三年二月三日竊得一百元二十
    張，惟迄同年月十八日本案查獲時均未有動用之情可證；另他人
    （販賣他人或冒用），持之亦有風險，則以同案被告陳國松前已有多次竊盜前科
    ，此有其刑案資料作業個別查詢報表附卷可稽（見偵查卷(一)第六六頁至第七二頁
    ），自有可能先將上開物品寄放於無前科（參本院被告全國前案紀錄表）、且未
    參與本案竊盜犯罪之被告乙○○處，以避免再遭警方緝獲，乃據此查悉犯罪。末
    查，同案被告甲○○、陳國松、黃宇緯均供稱有事後分贓之事實，惟始終指稱交
    付被告乙○○僅係「車資」，雖稱偶有給予吃紅之情形，然依被告袁公玨所辯陳
    國松係說要去收帳等語，則被告乙○○主觀上能否知悉同案被告甲○○、陳國松
    、黃宇緯係犯加重竊盜罪，乃車資外，再給予吃紅，即非無疑，自亦不得採為其
    竊盜罪論證之基礎。故舉凡上情，均足證被告乙○○所辯未參與共同竊盜犯行等
    語，尚屬有據，應堪予採信。
五、綜上所述，公訴人雖指被告乙○○涉有刑法第三百二十一條第一項第二、三、四
    款之加重竊盜罪嫌，惟據其所舉之相關事證，尚無法使本院得被告乙○○有罪之
    確信，此外，復查無其他積極證據足以證明被告乙○○確有加重竊盜之犯行，則
    被告乙○○上訴意旨執此指摘原判決不當，為有理由，應由本院將原判決關於被
    告袁公玨部分撤銷改判，另諭知被告乙○○無罪之判決，以免冤抑。
據上論斷，應依刑事訴訟法第三百六十九條第一項前段、第三百六十四條、第三百零
一條第一項前段、第二百九十九條第一項前段、第三百七十一條，刑法第二十八條、
第三百二十一條第一項第二、三、四款、第三百五十四條、第三十八條第一項第二款
、第五十一條第五款，罰金罰鍰提高標準條例第一條前段、第二條，判決如主文。
本案經檢察官劉斐玲到庭執行職務。
中    華    民    國    九十三    年      十一      月       三十       日
                              臺灣高等法院刑事第十五庭
                                  審判長法  官  房  阿  生
                                        法  官  蔡  光  治
                                        法  官  雷  元  結
右正本證明與原本無異。
不得上訴。
                                        書記官  李  家  敏
中　　　華　　　民　　　國　　九十三　　年　　 十二 　　月　　　一　　　日
附錄：本判決論罪科刑法條全文
中華民國刑法第三百二十一條
犯竊盜罪而有左列情形之一者，處六月以上、五年以下有期徒刑：
一  於夜間侵入住宅或有人居住之建築物、船艦或隱匿其內而犯之者。
二  毀越門扇、牆垣或其他安全設備而犯之者。
三  攜帶兇器而犯之者。
四  結夥三人以上而犯之者。
五  乘火災、水災或其他災害之際而犯之者。
六  在車站或埠頭而犯之者。
前項之未遂犯罰之。
中華民國刑法第三百五十四條
毀棄、損壞前二條以外之他人之物或致令不堪用，足以生損害於公眾或他人者，處二
年以下有期徒刑、拘役或五百元以下罰金。
附表一
┌──┬───────┬──────────┬───┬─────────┐
│編號│查扣來源  　　│查扣物品　　　　  　│數量　│備　　註　  　　　│
├──┼───────┼──────────┼───┼─────────┤
│ １ │共犯陳國松身上│扳手          　    │二支  │供犯罪所用，沒收  │
├──┼───────┼──────────┼───┼─────────┤
│ ２ │同右          │螺絲起子            │二支  │同右              │
├──┼───────┼──────────┼───┼─────────┤
│ ３ │同上          │白手套              │一雙  │同右              │
├──┼───────┼──────────┼───┼─────────┤
│ ４ │共犯黃宇緯身上│螺絲起子      　    │四支  │同右 　　　　　   │
├──┼───────┼──────────┼───┼─────────┤
│ ５ │被告甲○○身上│0000000000號行動電話│一具  │同右              │
└──┴───────┴──────────┴───┴─────────┘
